【裁判字號】    98,訴,738
【裁判日期】    990318
【裁判案由】    債務人異議之訴等
【裁判全文】
臺灣板橋地方法院民事判決               98年度訴字第738號
原      告  丁○○
訴訟代理人  胡宗賢律師
被      告  聯邦商業銀行股份有限公司
法定代理人  乙○○
訴訟代理人  王寶輝律師
複代理人    商桓朧律師
上列當事人間請求債務人異議之訴等事件，於中華民國99年3月4
日言詞辯論終結，本院判決如下：
    主          文
原告之訴駁回。
訴訟費用由原告負擔。
    事 實 及 理 由
壹、當事人之主張：
一、原告方面：
    聲明：（一）鈞院97年度執字第103744號清償票款強制執行
    事件所為之強制執行程序，應予撤銷。（二）被告不得據鈞
    院97年度票字第8874號民事裁定及其確定證明書與鈞院簡易
    庭97年度拍字第2553號民事裁定及其確定證明書聲請強制執
    行。（三）確認鈞院97年度票字第8874號民事裁定所載之本
    金債權新臺幣（下同）2,199,999元及利息債權均不存在。
    （四）確認鈞院簡易庭97年度拍字第2553號民事裁定所載之
    本金債權2,199,999元及利息、違約金債權均不存在。
    其陳述及所提出之證據如下：
（一）按「執行名義成立後，如有消滅或妨礙債權人請求之事由
      發生，債務人得於執行程序終結前，向執行法院對債權人
      提起異議之訴。…強制執行名義無確定判決同一之效力者
      ，於執行名義成立前，如有債權不成立或消滅或妨礙債權
      人請求之事由發生，債務人亦得於強制執行程序終結前提
      起異議之訴。」強制執行法第14條第1、2項定有明文。本
      件被告就同一債權，即本金債權2,199,999元及利息債權
      （以下簡稱系爭債權），向鈞院聲請本票准予強制執行及
      拍賣抵押物，經鈞院分別以97年度票字第8874號民事裁定
      及鈞院簡易庭97年度拍字第2553號民事裁定准予強制執行
      在案。被告並執鈞院97年度票字第8874號民事裁定及確定
      證明書向鈞院聲請就原告名下所有之不動產即坐落台北縣
      永和市○○段337地號土地（面積：1202.81平方公尺，權
      利範圍500分之11）及其上建物即同地段1429建號（門牌
      台北縣永和市○○路93號5樓，權利範圍全部，以下簡稱
      系爭不動產）強制執行，目前執行程序僅進行至詢價階段
      ，因此，本件強制執行程序尚未終結，且被告所稱系爭債
      權並不存在，因此，原告自得於強制執行程序終結前提起
      異議之訴，合先敘明。
（二）被告為銀行兼營證券經紀業務，原告在被告所屬雙和分公
      司開立證券戶，委託被告買賣股票，並由被告所僱用之營
      業員甲○○接單負責執行下單。96年11月間，該名營業員
      甲○○以其代客操作獲利甚佳，加上原告對證券交易市場
      股票買賣外行，甲○○乃遊說原告自己操作不如交由其代
      為操作，且其認識市場上許多主力，知道主力進出之股票
      ，如由其代為操作可搭主力之便車，獲取豐厚之利潤，原
      告誤信其說詞而接受其建議，乃將銀行及集保存摺與印鑑
      均交給甲○○。甲○○又以原告自有資金太少，於97年1
      月慫恿原告向被告申請透支額度160萬元，並以系爭不動
      產向被告辦理抵押設定貸款。被告所僱用之營業員甲○○
      自97年1月起至6月間，除了以原告自有資金加上向被告房
      貸款項外，另以丙種金主墊借，及信用交易，以原告帳戶
      進行鉅額股票交易，其間買賣股票之標的、價格及數量甲○○未經原告指示即自行決定，甚至帳戶之資金亦均由甲○○以原告交其保管之存摺、印鑑，在原告與其他人帳戶
      間匯入或匯出。總之，原告對於甲○○之操作股票方式與
      資金進出去向，均不知情，直到97年6月累積虧損高達454
      萬多元，甲○○才告知原告，要原告自己想辦法填補虧損
      。原告於是求助於原告之子羅國慶，羅國慶乃於97年7月7
      日及同年7月9日與被告公司證券金融部經理丙○○兩次協
      商，雙方達成共識由原告自負142萬損失，其餘由甲○○
      負責。惟事後甲○○與丙○○又反悔，表明他們只願意負
      擔152萬元損失。
（三）被告之受僱人甲○○前開故意侵權行為違反證券交易法第
      159條、證券商負責人與業務人員管理規則第18條第1項及
      第2項第3、9、11、13款等保護他人法律之規定，致原告
      未能於健全之證券交易市場保障下進行證券交易，因而遭
      受損害，其間並有相當因果關係。甲○○為被告之受僱人
      ，其前述侵權行為均屬執行職務之行為，被告作為甲○○
      之僱用人，監督其執行職務，未盡相當之注意義務，應依
      民法第184條、第188條第1項規定，與甲○○連帶負損害
      賠償責任。次按原告與被告間有委任關係，甲○○係被告
      之履行輔助人，依民法第224條規定，被告應就甲○○之
      故意或過失負同一責任，原告自得依民法第544條規定向
      被告請求損害賠償。再者，被告係以提供服務為營業者，
      自屬消費者保護法中所稱企業經營者，被告於提供服務時
      ，未確保該服務符合當時專業水準可合理期待之安全性，
      致生損害於原告，被告自應與甲○○負連帶賠償責任。綜
      上，原告所受損害高達454萬多元，就被告主張之本票債
      權或抵押債權互為抵銷，被告對原告已無債權存在。因此
      ，原告自得於強制執行程序終結前提起異議之訴，並請求
      撤銷  鈞院97年度執字第103744號清償票款強制執行事件
      所為強制執行程序，且被告亦不得據  鈞院97年度票字第
      8874號民事裁定及其確定證明書與鈞院簡易庭97年度拍字
      第2553號民事裁定及其確定證明書聲請強制執行。
（四）原告得就兩造間委任關係，依民法第544條規定向被告請
      求損害賠償：
  １、原告與被告聯邦商業銀行股份有限公司間有委任關係：
      被告於98年5月6日提出民事答辯狀自承：「原告在被告設
      立之證券金融部雙和分公司開立證券戶（帳戶號：000000
      00000）買賣上市公司股票之事實，不予爭執。」因此，
      原告與被告間有委任關係，甚明。被告又於上開民事答辯
      狀謂：「兩造間並未成立民法第528條之委任契約，兩造
      間既未成立委任行為之事實，自不發生委任關係。」其後
      者答辯顯與事實不符，且論理自相矛盾，自不足採。
  ２、甲○○係被告之履行輔助人：被告於98年5月6日提出民事
      答辯狀自承：「訴外人甲○○就本件當時為被告上（四）
      雙和分公司僱用之營業員之事實，不予爭執。」因此，甲○○既為被告所僱用，自屬民法第224條規定所稱之使用
      人，即被告之履行輔助人。
  ３、被告就兩造間委託買賣股票有故意或過失，且被告之履行
      輔助人甲○○亦有故意或過失，被告依民法第544條規定
      應負損害賠償責任：
   (1)隨著經濟活動之快速變化與日趨複雜，商業交易之義務範
      圍亦隨之擴張與演變，而加強對具高度專業性與複雜性之
      證券交易投資人之保護，已是先進國家之司法實務之趨勢
      。例如加拿大在未經法律條文修正之情形下，由法院藉判
      決確立投資顧問（investment advisors，簡稱IAs）或投
      資經紀商(investment dealers)之主管（supervisors）
      或分公司經理（branch managers）有監督帳戶以及通知
      等附隨義務；該國之法院判決亦指出，同業作業規範（
      industry regulations ）及內部規範準則(internal
      policy manual)之違反即為注意義務之違反；而證券交易
      管理規章所課予之義務係承認投資人之高風險以及鉅額損
      失之預見性，當經紀商違反自己宣告之規章並置投資人於
      高風險時，即為注意義務之違反。
   (2)證券商業務人員執行業務應本誠實及信用原則，並不得有
      下列行為：受理客戶對買賣有價證券之種類、數量、價格
      及買進賣出之全權委託。利用客戶名義或帳戶,申購、買
      賣有價證券。與客戶有借貸款項、有價證券或為借貸款項
      、有價證券之媒介情事。挪用或代客戶保管有價證券、款
      項、印鑑或存摺。未依據客戶委託事項及條件,執行有價
      證券之買賣。證券商負責人與業務人員管理規則第18條第
      1項、第2項第3、7、9、11、13款定有明文。以上證券交
      易管理規章所課予證券商業務人員之義務，即係承認當證
      券商業務人員違反上開規定時，即為注意義務之違反。否
      則，證券交易投資人如何能於健全之證券交易市場保障下
      進行證券交易。
   (3)被告之履行輔助人甲○○作為一證券交易業務人員，應知
      上開證券交易管理規章所課予證券商業務人員之義務，竟
      仍違反（詳原證六：羅國慶於97年7月7日及同年7月9日與
      被告公司證券金融部經理丙○○兩次協商錄音光碟），自
      難謂無故意或過失，依民法第224條規定，被告應就其使
      用人之故意或過失，應與自己之故意或過失負同一責任。
      被告作為甲○○之僱用人，竟未落實內部控制制度以盡到
      對客戶基本的保護義務，亦有過失。原告自得依民法第54
      4條規定向被告請求損害賠償。
（五）被告應負侵權行為損害賠償責任：
  １、「我國判例究採法條競合說或請求權競合說，尚未儘一致
      。惟就提案意旨言，甲對Ａ銀行除負債務不履行責任外，
      因不法侵害Ａ銀行之金錢，致放款債權未獲清償而受損害
      ，與民法第一百八十四條第一項前段所定侵權行為之要件
      相符。Ａ銀行自亦得本於侵權行為之法則請求損害賠償，
      甲說核無不當。」最高法院77年度第19次民事庭決議參照
      。因此，原告除得依委任關係向被告請求損害賠償外，並
      非不得另依侵權行為法則向被告請求損害賠償。
  ２、被告之受僱人甲○○違反證券商負責人與業務人員管理規
      則第18條第1項、第2項第3、7、9、11、13款等規定，如
      前所述。為使證券交易投資人能於健全之證券交易市場保
      障下進行證券交易，主管機關乃訂定上開證券交易管理規
      章，其性質為侵權行為法上的「交易安全義務」，係專為
      保護個人權益的法規範，自屬民法第184條第2項所稱保護
      他人之法律。甲○○為被告之受僱人，其前述侵權行為均
      屬執行職務之行為，被告作為甲○○之僱用人，負有監督
      其執行職務之責任，竟未落實內部控制制度，自難謂無過
      失。原告自得依民法第184條第2項、第188條第1項規定，
      請求被告與甲○○連帶負損害賠償責任。
  ３、再者，被告係以提供服務為營業者，自屬消費者保護法中
      所稱企業經營者，被告於提供服務時，應使證券交易投資
      人能於健全之證券交易市場保障下進行證券交易，惟被告
      竟未落實內部控制制度，即屬「未確保該服務符合當時專
      業水準可合理期待之安全性」，致生損害於原告，被告自
      應與甲○○負連帶賠償責任。
（六）被告對原告已無債權存在：
  １、原告所受損害高達454萬多元（詳原證六：羅國慶於97年7
      月7日及同年7月9日與被告公司證券金融部經理丙○○兩
      次協商錄音光碟），就被告主張之本票債權或抵押債權互
      為抵銷，被告對原告已無債權存在。
  ２、退萬步言，公司經理人在執行職務範圍內，亦為公司負責
      人。公司不得以其所加於經理人職權之限制，對抗善意第
      三人。公司法第8條第2項、第36條定有明文。原告之子羅
      國慶於97年7月7日及同年7月9日與被告公司證券金融部經
      理丙○○兩次協商，丙○○經理已同意負擔152萬元，雙
      方雖未有書面協議，但此並非要式行為，自不以書面為必
      要。因此，原告自以得被告經理同意負擔之金額與被告主
      張之本票債權或抵押債權互為抵銷。
（七）證據：提出臺灣板橋地方法院簡易庭97年度票字第8874號
      民事裁定、臺灣板橋地方法院簡易庭97年度拍字第2553號
      民事裁定、聯邦商業銀行股份有限公司97年11月18日民事
      強制執行狀、臺灣板橋地方法院民事執行處98年3月20日
      板院輔97執洪字第103744號函、土地登記謄本、建物登記
      謄本、錄音光碟及譯文、臺灣證券交易所股份有限公司98
      年6月17日臺證密字第0980075361號書函等影本為證據，
      並聲請訊問證人羅國慶。
二、被告方面：
    聲明：請求駁回原告之訴。
    其陳述及所提出之證據如下：
（一）程序方面：
  １、本件原告依強制執行法第14條第1、2項規定提起異議之訴
      ，其請求判決事項除訴訟費用外共4項，其中：請求撤銷
      鈞院97年度執字第103744號清償票款強制執行事件所為之
      強制執行程序暨請求命被告不得據鈞院97年度票字第8874
      號民事裁定及其確定證明書聲請強制執行部分，其起訴之
      意旨，既在排除鈞院97年度票字第8874號民事裁定執行名
      義之執行力，則：
   (1)如鈞院審理結果，認被告不得執鈞院97年度票字第8874號
      民事裁定為執行名義聲請本票票款強制執行，獲判決確定
      勝訴後，即得以確定判決正本聲請撤銷鈞院97度執字第10
      3744號清償票款強制執行事件已為之執行處分，觀之司法
      院院字第2776號(10)解釋及最高法院55年台上字第3100號判
      例所持之法律見解至明，殊無併為請求之必要。
   (2)按強制執行法第14條第1項前段及同條第2項規定異議之訴
      事由，各有不同，依原告起訴主張事實，原告主張其對被
      告有454萬多元之損害賠償請求權，執其主動債權與被動
      債權而行使抵銷權，行使抵銷權後，被告對原告已無系爭
      本票債權為其主張之基礎，則原告起訴之依據，究竟為強
      制執行法第14條第1項前段或同條第2項？聲請鈞院依法闡
      明，確定訴訟關係，以利訴訟之進行。
  ２、原告請求鈞院判命被告不得據鈞院簡易庭97年度拍字第25
      53號民事裁定及其確定證明書聲請強制執行部分，其訴訟
      標的異議權之原因事實如何，亦涉及上債務人異議之訴起
      訴依據，聲請鈞院一併依法闡明。
  ３、原告請求確認鈞院97年度票字第8874號民事裁定所載本金
      債權2,199,999元整及利息債權均不存在暨請求確認鈞院
      簡易庭97年度拍字第2553號民事裁定所載之本金債權2,19
      9,999元及利息、違約金債權均不存在部分，其訴訟標的
      均非強制執行法第14條第1、2項之異議權，訴訟性質本非
      異議之訴，而為確認之訴，固非不許以客觀合併之訴提起
      ，但如鈞院就上異議之訴審理結果，認為本件異議之訴為
      有理由，雖判決結果不生實體上權利義務關係之既判力，
      但本件執行名義之執行力已足排除，就異議之訴之立法目
      的及原告提起上異議之訴已達其目的，有無合併起訴之必
      要，有無受確認判決之法律上利益及司法資源之考量，聲
      請鈞院勸諭原告撤回起訴。
  ４、綜上陳述，聲請鈞院依法向原告闡明起訴之依據究竟依強
      制執行法第14條第1項前段或同條第2項規定？並勸諭原告
      撤回確認之訴之起訴，節省兩造無謂之攻、防，以利訴訟
      程序之進行。
（二）對於原告起訴主張事實及證據，不爭執部分：
  １、被告執原告95年10月5日簽發票面金額900,000元及97年1
      月9日簽發票面金額1,600,000元本票各乙紙，到期日分別
      為97年7月15日、97年7月21日向鈞院簡易庭聲請本票強制
      執行，請求金額合計2,199,999元，經鈞院簡易庭97年度
      票字第8874號裁定准予強制執行之事實及上開裁定之真正
      。
  ２、被告於97年11月18日執上裁定為執行名義向鈞院聲請強制
      執行，蒙鈞院民事執行處以97年度執字第103744號清償票
      款事件受理後，執行查封原告所有坐落台北縣永和市○○
      段337地號土地及其地上建物之事實及執行命令、上開執
      行程序僅進行至詢價程序尚未終結事實及鈞院98年3月20
      日函。
  ３、原告於95年10月12日、97年1月16日以不動產供為其對被
      告所負債務之擔保設定最高限額1,080,000元、1,700,000
      元之抵押權，其負債2,199,999元，已屆清償期未為清償
      ，被告執以向鈞院聲請拍賣抵押物，經鈞院簡易庭於97年
      11月14日以97年度拍字第2553號裁定准予拍賣不動產等事
      實。
  ４、原告在被告設立之證券金融部雙和分公司開立證券戶，帳
      戶號碼：00000000000買賣上市公司股票之事實。
  ５、訴外人甲○○就本件當時為被告雙和分公司僱用之營業員
      。
（三）原告主張其提供鈞院簡易庭97年度拍字第2553號拍賣抵押
      物裁定所示不動產設定之抵押權登記，係因訴外人甲○○
      慫恿原告為買賣股票申請透支額度辦理抵押權之事實，被
      告爭執其事實。實則：系爭抵押權登記，於95年10月12日
      原告因房屋貸款辦理最高限額1,080,000元之抵押貸款，9
      7年1月16日增貸1,700, 000元，有抵押權設定契約書及土
      地、建物登記簿謄本在卷可稽。原告提供上開不動產辦理
      抵押權設定，乃循一般房屋貸款作業程序申辦及貸放，申
      貸時間及辦理設定抵押權登記為95年10月12日，較之原告
      主張其買賣股票時間為96年11月間，時序相差1年，原告
      主張不實，其情至明。
（四）原告主張將其銀行及集保存摺與印鑑交付訴外人甲○○操
      作上市公司股票買賣，買賣股票之標的、價格及數量未經
      原告指示即自行決定，執以主張兩造間成立委任關係及主
      張訴外人甲○○之侵權行為等事實，被告否認之。實則：
  １、原告主張其未自行買賣股票，因誤信甲○○說詞而接受其
      建議，乃指甲○○乃遊說原告自己操作不如交由其代為操
      作，且其認識市場上許多主力，知道主力進出之股票，如
      由其代為操作可搭主力便車，獲取豐厚之利潤，依原告主
      張之事實，無論原告是否因誤信訴外人甲○○或信賴甲○○之說詞，其同意訴外人甲○○代為操作股票買賣，乃原
      告委託甲○○處理股票買賣事務，其情至明，委任契約既
      成立於原告與訴外人甲○○之間，則股票買賣事務之委任
      關係，被告既非委任契約之當事人，兩造間自不存在任何
      股票買賣之委任關係。
  ２、原告既主張其委託訴外人甲○○代為操作股票買賣，則訴
      外人甲○○代為操作買賣股票盈虧賺賠，應依原告與甲○○間之委任關係處理。至於甲○○是否如原告主張之事實
      未依原告之指示進行股票買賣，均由甲○○自行決定，仍
      屬原告與甲○○間委任事務處理問題，非侵權行為問題。
      原告主張甲○○有侵權行為，以及被告應與甲○○連帶負
      損害賠償責任之事實，被告爭執其事實。
（五）原告主張原告之子羅國慶與被告公司證券金融部經理丙○○兩次協商，丙○○應允負擔152萬元之事實，被告爭執
      其事實。實則：
  １、訴外人丙○○與原告之子羅國慶面談，旨在瞭解原告主張
      其委託訴外人甲○○間有無委託買賣股票之事實，對於原
      告主張其委託甲○○代為操作股票買賣有無發生虧損一事
      ，因與被告無涉，且非在丙○○職務範圍，丙○○並未應
      允負擔152萬元之事實。
  ２、此觀原告主張其自負142萬元，丙○○願意負擔152萬元，
      與原告主張損失454萬元，金額不符，相差160萬元，其非
      實情，已可判斷。
（六）原告於95年10月12日、97年1月16日以其所有不動產為抵
      押物向被告申貸房地抵押貸款，辦理抵押權設定予被告，
      取得貸款後簽發本票二紙交付被告為清償方法，嗣因其貸
      得之金額2,199,999元屆期未清償，被告持原告簽發之本
      票聲請鈞院裁定准予強制執行，並聲請拍賣抵押物，蒙鈞
      院97年度票字第8874號裁定及鈞院簡易庭97 年度拍字第
      2553號裁定，被告執上開鈞院97年度票字第8874號裁定聲
      請強制執行，乃權利之行使。上開執行名義之債權，均非
      執行名義成立前有強制執行法第14條第2項規定之事由，
      原告依上揭規定，提起本件異議之訴，其適法性即有欠缺
      。原告執以提起確認之訴，亦不能認有即受判決之法律上
      利益，合先陳明。
（七）關於原告主張其對被告有454萬元之侵權行為損害賠償債
      權，以本件起訴狀為抵銷之表示，執而提起本件異議之訴
      ，請求鈞院命被告不得據上開執行名義聲請強制執行，並
      請求撤銷鈞院97年度執字第103744號強制執行程序，請求
      確認上開本票裁定債權及拍賣抵押物裁定之抵押債權均不
      存在之訴等，倘原告對被告確有454萬元之債權，固得為
      抵銷後，依強制執行法第14條第1項前段規定提起異議之
      訴，惟：
  １、原告對被告並不存在有454萬元之債權：
   (1)原告起訴主張其委託訴外人甲○○代為操作買賣上市股票
      ，此乃本於原告與甲○○間之委任關係，買賣股票之賺賠
      ，應依其委任事務處理之結果計算，而訴外人甲○○處理
      委任事務，其應負之注意義務及責任，應依民法第535條
      、同法第544條規定，原告並應負舉證之責（請參照最高
      法院17年上字第917號及62年台上字第1326號判例要旨）
      。
   (2)原告主張甲○○違反證券交易法第159條、證券商負責人
      與業務人員管理規則第18條第1項、第2項第3、9、11、13
      款等保護他人法律之規定，致原告未能於健全之證券交易
      市場保障下進行證券交易，因而遭受損害，應負故意之侵
      權行為責任，而甲○○為被告之受僱人，被告監督其職務
      ，未盡相當之注意義務，應依民法第184條、第188條第1
      項規定，與甲○○連帶負損害賠償責任。並主張原告與被
      告間有委任關係，甲○○係被告之履行輔助人，依民法第
      224條規定，被告應就甲○○之故意或過失負同一責任，
      原告自得依民法第544條規定向被告請求損害賠償。原告
      另主張，被告係以提供服務為營業者，自屬消費者保護法
      中所稱之企業經營者，被告提供服務時，未確保該服務符
      合當時專業水準可合理期待之安全性，致生損害於原告，
      被告應與甲○○負連帶賠償責任等為其主張之基礎。對於
      原告上述主張，謹答辯於后：
      按交易安全及責任承擔之公平性，均應同受法律及司法
        之保護。準此，本件原告主張被告應負之連帶賠償責任
        ，如依法律規定應由被告承擔者，被告絕不推卸；而其
        非被告應承擔之責任，殊無遽令被告承擔不應承擔之責
        任，始符法之持平，合先陳明。
      本件原告主張之損害，依原告主張之事實，乃原告委託
        甲○○代為操作買賣上市公司股票所生之損害，無論原
        告所主張之損失是否確有454萬元，原告應負舉證之責
        ，即令確有因委託甲○○買賣股票致生虧損，此乃基於
        原告與甲○○間之委任行為，非屬甲○○之侵權行為所
        致，此依原告主張事實，其情至明。而買賣上市公司股
        票，未必一定獲利，原告既願委託甲○○代為操作上市
        公司股票買賣，委託之初，應知其風險，而為評估判斷
        ，豈有未能獲利，即得主張受託人應負賠償之責？又豈
        可將委任行為移植為侵權行為？進爾以甲○○為被告之
        受僱人，即得依民法第188條規定，對被告為本件之請
        求？
      原告並未委託被告代為操作股票買賣事務，兩造間並未
        成立民法第528條之委任契約，兩造間既未成立委任行
        為之事實，自不發生委任關係。原告依民法第544條規
        定及同法第224條規定，主張被告對原告委託甲○○代
        為操作股票買賣之虧損，主張被告有過失，或以甲○○
        處理其委任事務有過失，應由被告承擔委任事務之過失
        責任，欠缺事實上及法律上之依據。
      原告主張被告為消費者保護法中所稱之企業經營者，被
        告提供服務應符合當時專業水準可合理期待之安全性云
        云，惟依原告主張事實，被告並未提供代原告操作買賣
        股票業務之服務，此為不爭之事實。被告既未提供此項
        服務，原告豈有「合理期待」被告未提供是項服務之「
        專業水準」，執以向被告為本件之請求？
      再者，被告對於從事證券經紀業務之營業員，均依證券
        交易法及證券商負責人與業務人員管理規則等相關法令
        規定嚴格要求不得違背，有證券商負責人與業務人員管
        理規則可查，即令甲○○違反證券法令規定受原告之委
        託代原告操作買賣股票，固屬違反證券法令規定之違規
        行為，而原告自行委託甲○○代為操作買賣股票之行為
        ，原告又豈能置身事外？原告與甲○○違規行為，其中
        擔任營業員之甲○○應受處分，但上揭證券法令之規定
        ，並非民法第184條第2項規定推定過失問題，原告既主
        張其委託甲○○代為操作股票買賣，應依其與甲○○間
        之委任關係適用民法關於委任之規定，應無適用侵權行
        為之法則，俱如上陳。
      是以，被告對於原告委託甲○○代為操作股票買賣行為
        ，無論甲○○代為操作買賣股票行為是否發生虧損，被
        告既未受原告之委託代為買賣股票，原告依委任關係對
        被告所為之損害賠償請求，即欠缺依據。至於甲○○受
        原告之委託代為操作股票買賣有無發生虧損，以及甲○○應否負民法第544條規定或同法第535條規定之受任人
        責任，應依原告與甲○○間之委任契約之約定及適用民
        法委任規定，亦與侵權行為有間，原告以甲○○為被告
        之受僱人，依民法第188條規定對被告所為之請求，欠
        缺事實上及法律上之依據，亦非可取。
  ２、原告對被告既無454萬元之債權存在，原告以不存在之債
      權表示抵銷被告對原告之2,199,999元債權，自不生抵銷
      之效果，故被告提起本件異議之訴及確認之訴，自均非有
      理由。
（八）關於原告主張其於96年11月間，經訴外人甲○○遊說而將
      銀行及集保存摺與印鑑交予甲○○，委託其代為操作股票
      買賣，而訴外人甲○○自97年1月至6月間未經其指示，即
      自行以其帳戶進行股票交易，故其對於甲○○操作股票方
      式及資金進出，均不知情，直到97年6月累計虧損達454萬
      元，始獲甲○○告知云云，不實不盡，亦迄未舉證以實其
      說，實非可取，謹具體答辯如后：
  １、按民事訴訟如係由原告主張權利者，應先由原告負舉證之
      責，若原告先不能舉證，以證實自己主張之事實為真實，
      則被告就其抗辯事實即令不能舉證，或其所舉證據尚有疵
      累，亦應駁回原告之請求（請參照最高法院17年上字第91
      7號判例）。是除被告自認原告所主張債權發生原因之事
      實外，應先由原告就其主張此項事實，負舉證之責任，必
      須證明其為真實後，被告於其抗辯事實，始應負證明之責
      任（請參照最高法院43年台上字第377號判例）。原告於
      其所主張之起訴原因，不能為相當之證明，而被告就其抗
      辯事實，已有相當之反證者，當然駁回原告之請求（請參
      照最高法院20年上字第2466號判例）。
  ２、被告就原告於96年11月至97年6月間之每月委託買賣股票
      之對帳單，均依證券交易法第86條第1項等規定，按月寄
      送予原告收受，足證原告主張其對於委託買賣股票之標的
      、價格及數量等事項，均不知情云云，已非實情；況且，
      本件經被告調取原告97年1月至6月間委託之電話錄音，發
      見原告於上開期間非僅均有以電話委託方式下單，且原告
      於各交易日開盤前及盤後，均會以電話與甲○○商談股票
      委託買賣等相關事宜，足證原告於上開期間就委託買賣股
      票之標的、價格及數量，均完全知情及參與，故原告主張
      訴外人甲○○未經其指示即自行以其帳戶進行股票交易，
      其對於甲○○操作股票方式及資金進出等事實，均不知情
      云云，確非實情。
  ３、再析言之，依上開電話委託錄音光碟譯文等證據資料，足
      證訴外人甲○○係經原告就買賣股票之標的、數量等事項
      ，為具體之指示後，始進行股票買賣，而原告於各交易日
      除於家中透過網路即時掌握股票買賣之交易脈動外，並要
      求甲○○按日結算餘額，供其掌握股票買賣之交易盈虧，
      故原告主張其對於甲○○操作股票方式及資金進出，均不
      知情，直到97年6月累計虧損高達454萬元後，始經甲○○
      告知云云，亦非實情。上情之事實，亦經證人甲○○於鈞
      院98年9月24日辯論期日期日證述在卷可稽，事證至明。
  ４、原告雖舉原證6號之錄音光諜，執而主張被告證券金融部
      經理丙○○於97年7月7日、7月9日與其子即訴外人羅國慶
      協商時，被告公司已同意就本件願負擔152萬元之賠償云
      云；實則：丙○○與羅國慶協商時，旨在了解原告與甲○○間有無委託代為操作股票買賣等事實，丙○○並未承諾
      被告公司就本件願負擔152萬元之賠償。上陳之事實，亦
      經證人丙○○於  鈞院98年11月10日辯論期日證稱：「這
      是不可能的事，公司並沒有委託我做這事，我只是代表甲○○作這個協調而已（問：請問證人羅國慶協商當時有無
      代表被告公司承諾要賠償原告任何金額）」云云，在卷可
      稽，事證至明。乃原告完全明乎及此，竟妄加主張被告公
      司已同意願負擔152萬元之賠償云云，並非實情。
  ５、至於原告之子即證人羅國慶於  鈞院98年12月22日辯論期
      日雖證稱：「我有到場，我父親沒有到場(請問證人97年7
      月7日、7月9日二次協調你是否有親自到場，你父親有無
      到場？)」、「我不記得(請問證人錄音譯文97年7月9日錄
      音一的第十六頁丙○○有表示銀行跟這個沒有關係，你在
      場的話你是否記得他有這樣表示？)」云云；惟證人羅國
      慶於當日到場親自協調，然就原告有利害關係之事實，又
      刻意避重就輕，不為真實之陳述，非但並非實情，亦與原
      告所舉之上開證據方法，顯然不符，確非實情。
  ６、再者，原告之子即證人羅國慶於  鈞院98年12月22日辯論
      期日雖又證稱：「在場是有同意的（問：被告有提要以一
      佰四十二萬來和解，你們在場當時是否有同意）」、「我
      不太清楚（問：你們當時是否有錄下這段話？）」云云，
      惟證人羅國慶既代理原告至被告公司與甲○○洽談和解事
      宜，又將雙方的對話內容加以錄音，其目的既在於搜集、
      保全證據，則對於兩造有合意以142萬元成立和解等重要
      事實，何以未加錄音而保全證據，顯然違背社會一般經驗
      法則，足見證人上開證言，亦非實情。是姑不論證人丙○○並未代理被告公司同意以142萬元與原告成立和解；況
      且，原告既未承諾以142萬元成立和解，依民法第156條規
      定，兩造自無成立任何和解契約之可言，事理至明。乃原
      告完全明乎及此，竟徒託空言妄加主張兩造有合意以142
      萬元成立和解之表示云云，迄未舉證以實其說，實非可取
      。
  ７、況且，原告既主張其係委託訴外人甲○○代為操作股票買
      賣，則委任關係自存在原告與訴外人甲○○之間，故被告
      既未受原告委託代為操作股票買賣，兩造就此部分，即無
      委任關係存在，自無債務不履行之損害賠償責任之可言，
      事理至明。乃原告完全明乎及此，竟妄加主張兩造就委託
      代為操作股票買賣部分有委任關係存在，被告應依民法第
      544條等規定，負損害賠償責任云云，並非適法可取。
  ８、何況，原告於95年8月2日至被告公司辦理委託買賣股票及
      信用交易開戶時，自承其於開戶前已有2年至5年之投資經
      驗，且依原告信用徵信查核之結果，其開戶前過往之單日
      買賣最高額度曾達4,749萬元，足見原告係嫻熟股票投資
      買賣之人，依一般社會通常觀念，顯然明知受託代客操作
      股票買賣，係屬違反證券交易法令之行為；詎被告竟仍委
      託訴外人甲○○代為操作股票買賣事宜，則甲○○上開代
      為操作股票買賣之行為，自應屬甲○○個人之行為，而與
      其職務上之行為無涉；易言之，原告既均明知甲○○上開
      行為，並非合法之行為，自應由原告自行負擔委託甲○○
      代為操作股票買賣所生之風險，實無再依民法第188條等
      規定，請求被告負損害賠償之餘地，事理至明。
  ９、更何況，侵權行為損害賠償之請求權，以受有實際上損害
      為成立要件（請參照最高法院19年上字第3150號及19年上
      字第2316號判例）。又民法第188條所定僱用人之連帶賠
      償責任，以受僱人因執行職務不法侵害他人之權利者為限
      ，始有其適用（請參照最高法院67年台上字第2032號判例
      ），故上開僱用人之連帶賠償責任，自應以受僱人對於他
      人負有侵權行為損害賠償責任為前題。是姑不論訴外人甲○○對於原告並無任何侵權行為之可言；甚且，依被證5
      號之承諾書，原告既自願承擔甲○○代為操作股票買賣之
      全部盈虧，則依上揭最高法院所持之法律見解，原告對於
      甲○○既無侵權行為之損害賠償請求權，自無從再依民法
      第188條規定，請求被告負損害賠償之餘地，法理至明。
（九）關於原告雖主張其就本件受有454萬元之損害，惟原告就
      有如何虧損達454萬元，以及訴外人甲○○受託代為操作
      之行為與上開虧損金額間，有如何相當因果關係等待證事
      實，迄未為具體之主張及舉證，顯非適法可取，謹具體陳
      述如后：
  １、按損害賠償之債，以有損害之發生及有責任原因之事實，
      並二者之間有相當因果關係為其成立要件（請參照最高法
      院30年上字第18號判例）。是原告就本件有如何虧損達
      454萬元等具體情事，迄未為具體之主張及舉證，即徒託
      空言妄加主張有上開損害存在，已非適法可取。
  ２、況且，投資股票買賣業務，本即屬高風險、高獲利之投資
      行為，往往受景氣、國內外政經環境及其他諸多因素之影
      響，且個股股價漲跌瞬息萬變，即令係經主管機關核准從
      事代客操作業務者，亦無可能擔保投資人絕對獲利（請參
      照臺灣高等法院96年度上易字第551號判決）。是訴外人
      甲○○即令有為原告從事代客操作股票買賣之情事，然其
      從事代客操作業務之盈虧，係與當時股市大盤、景氣、政
      經環境、選擇股類、個股體質及其他諸多因素有關，是訴
      外人甲○○從事代客操作股票買賣，依客觀審查，不必皆
      發生虧損結果，自與原告發生虧損之結果間，並無相當因
      果關係，事理至明。乃原告就訴外人甲○○代為操作股票
      買賣與其所謂虧損間，有如何相當因果關係，迄未為具體
      主張及舉證，亦非適法可取。
  ３、何況，損害之發生或擴大，被害人與有過失者，法院得減
      輕賠償金額或免除之，民法第217條第1項定有明文。此項
      規定之目的在謀求加害人與被害人間之公平，賦與法院得
      不待當事人之主張，減輕其賠償金額或免除之職權。此所
      謂被害人與有過失，只須其行為為損害之共同原因，且其
      過失行為並有助成損害之發生或擴大者，即屬相當，不問
      賠償義務人應負故意、過失或無過失責任，均有該條項規
      定之適用（請參照最高法院93年度台上字第1152號及93年
      度台上字第1012號判決）。是原告既明知代客操作股票買
      賣係違反證券交易法令之行為，竟仍委託訴外人甲○○代
      為操作股票買賣，則原告之委託行為與甲○○之代為操作
      買賣股票之行為，既均為損害之共同原因，原告就本件損
      害之發生，於法顯然與有過失，併予陳明。
（十）綜上，原告既不爭執其簽發交付被告之本票面額合計2,19
      9,999元乃為清償房屋貸款所欠債務2,199,999元之清償方
      法，而上開房屋貸款屆期並未清償，被告聲請鈞院裁定准
      予強制執行，取得執行名義後聲請強制執行，而原告對被
      告又無其主張之454萬元之主動債權存在，其主張抵銷，
      亦欠缺依據，則被告提起本件異議之訴及確認之訴，自均
      非有理由。
（十一）證據：提出土地及建築改良物抵押權設定契約書及其他
        約定事項、臺北縣中和地政事務所他項權利證明書、證
        券商負責人與業務人員管理規則、聯邦雙和分公司97年
        06月01日至97年06月30日成交金額排行表、掛號函件執
        據、掛號郵件收件回執、錄音光碟及譯文、丁○○承諾
        書、丙○○98年4月28日說明書、開戶契約書、證券股
        份有限公司徵信與額度審核表、臺灣證券交易所股份有
        限公司98年7月27日臺證交字第0980204896號函等影本
        為證據，並聲請訊問證人甲○○、丙○○。
貳、得心證之理由：
一、原告主張被告持原告所簽發之本票向法院聲請裁定准予強制
    執行，又聲請法院裁定准予拍賣抵押物，並持前揭裁定向法
    院民事執行處聲請對原告所有之財產為強制執行等情，為被
    告所不爭執。另查，本件被告前持票載發票日為95年10月5
    日、票面金額90萬元、票載到期日為97年7月13日、約定利
    率為年息4.21%之本票，及票載發票日為97年1月9日、票面
    金額160萬元、票載到期日為97年7月21日、約定利率為年息
    4.21%之本票各1紙，其請求金額分別為600,953元、1,599,0
    46元，向本院聲請裁定准予強制執行，經本院簡易庭於97年
    9月26日裁定准予強制執行；本件被告另聲請本院裁定准予
    拍賣抵押物即坐落臺北縣永和市○○段第337地號權利範圍
    500分之11及其地上建物同地段第1429建號建物即門牌號碼
    臺北縣永和市○○路93號5樓房屋所有權全部，並經本院簡
    易庭於97年11月14日裁定准予拍賣，此有本院簡易庭97年度
    票字第8874號民事裁定及97年度拍字第2553號民事裁定影本
    各1件在卷可稽（見本院卷(一)第8至12頁），另被告又於97年
    11月19日執前揭本院97年度票字第8874號民事裁定為執行名
    義，聲請對被告所有之前揭不動產為強制執行，經本院調取
    本院民事執行處97年度執字第103744號強制執行卷宗核閱屬
    實，則原告此部分主張自堪信為真實。被告另抗辯原告簽發
    前揭本票及以不動產為被告設定抵押權，乃因被告基於消費
    借貸關係向被告借款而簽發及設定者一節，為原告所不爭執
    ，且有被告於提出前揭強制執行事件時所提出之他項權利證
    明書、土地及建築改良物抵押權設定契約書、借款契約書、
    本票等證據附於該執行卷宗內可參，並經本院調閱該卷宗核
    閱屬實（影本附本院卷(二)參考），則被告此部分抗辯亦堪採
    信。
二、原告又主張被告為銀行兼營證券經紀業務，原告在被告所屬
    雙和分公司開立證券戶，委託被告買賣股票，並由被告所僱
    用之營業員甲○○接單負責執行下單，96年11月間，甲○○
    遊說原告交由其代為操作，原告誤信其說詞而接受其建議，
    乃將銀行及集保存摺與印鑑均交給甲○○，甲○○於97年1
    月慫恿原告向被告申請透支額度160萬元，並以前揭不動產
    向被告辦理抵押設定貸款，甲○○自97年1月起至6月間，除
    以原告自有資金加上向被告房貸款項外，另以丙種金主墊借
    及信用交易，以原告帳戶進行鉅額股票交易，其間買賣股票
    之標的、價格及數量未經原告指示，甲○○即自行決定，甚
    至帳戶之資金亦均由甲○○以原告交其保管之存摺、印鑑，
    在原告與其他人帳戶間匯入或匯出，原告對於甲○○之操作
    股票方式與資金進出去向均不知情，直到97年6月累積虧損
    高達454萬多元，甲○○才告知原告，要原告自己想辦法填
    補虧損，原告之子羅國慶乃於97年7月7日及同年7月9日與被
    告公司證券金融部經理丙○○兩次協商，雙方達成共識由原
    告自負142萬損失，其餘由甲○○負責，惟事後甲○○與丙○○又反悔，表明他們只願意負擔152萬元損失等情；被告
    固不否認原告在其雙和分公司開立證券交易帳戶進行證券買
    賣，且當時甲○○為其所僱用之營業員等節，惟否認有與原
    告協議諾由原告自負142萬元損失，其餘由甲○○負責等情
    事，並抗辯稱依原告之主張，係委託甲○○代為操作買賣股
    票，其委任契約係成立於原告與訴外人甲○○之間，且屬於
    股票買賣之委任關係，並非侵權行為問題，被告無庸與甲○○負連帶賠償責任，另被告之經理丙○○與原告之子羅國慶
    面談，旨在瞭解原告主張其委託訴外人甲○○間有無委託買
    賣股票經過，丙○○並未應允負擔152萬元等語。按「當事
    人主張有利於己之事實者，就其事實有舉證之責任，但法律
    別有規定或依其情形顯失公平者，不在此限。」，民事訴訟
    法第277條定有明文；又按「民事訴訟如係由原告主張權利
    者，應先由原告負舉證之責，若原告先不能舉證，以證實自
    己主張之事實為真實，則被告就其抗辯事實即令不能舉證，
    或其所舉證據尚有疵累，亦應駁回原告之請求。」，亦有最
    高法院17年上第917號判例可參。經查，本件原告主張其係
    因受訴外人甲○○之遊說，因而將資金及買賣所需印鑑、存
    摺等交與訴外人甲○○，並由訴外人甲○○代為決定買賣之
    標的、時間、價格及數量，致發生虧損，其緣由乃因訴外人
    甲○○自稱其代客操作獲利甚佳，且認識市場上許多主力，
    知道主力進出之股票，如由其代為操作可搭主力之便車，獲
    取豐厚之利潤，原告誤信其說詞而接受其建議等情，業如前
    述，則依其主張之情節觀之，原告決定將其買賣股票事務委
    由訴外人甲○○代為操作，乃因訴外人甲○○之遊說所致，
    並非由被告向原告推薦而來，且依原告並曾簽立承諾書，承
    諾負擔訴外人甲○○代為操作股票買賣所生盈虧，此有該承
    諾書影本在卷可參（見本院卷(一)第107頁），可見原告於委
    託訴外人甲○○代為操作股票買賣時，亦明知訴外人甲○○
    乃係基於個人身分向原告招攬代為操作股票買賣事務，而非
    以被告之代理人或受僱人身分接受原告委託代為操作股票買
    賣，則於訴外人甲○○為原告代為操作股票買賣時，訴外人
    甲○○固仍有被告之受僱人身分，惟其時訴外人甲○○乃以
    原告之代理人身分在被告之營業處所，為原告買賣股票，尚
    不能以訴外人甲○○同時具有被告之受僱人身分，即認為原
    告所委託代為操作股票買賣之對象即為被告，則被告抗辯原
    告委任代為操作股票買賣之人為訴外人甲○○，委任契約並
    非成立於原告與被告之間一節，尚非無可採，而原告主張其
    與被告間有委任關係存在一節，即無可採，從而，原告主張
    依民法第544條規定之委任契約之法律關係，請求被告負損
    害賠償責任，自無可採。
三、原告另主張其委由其子羅國慶於97年7月7日及7月9日與被告
    公司證券金融部經理丙○○協商，雙方協議由原告自負142
    萬損失，其餘由甲○○負責，惟事後甲○○與丙○○又反悔
    ，表明他們只願意負擔152萬元損失等情；但為被告所否認
    ，業如前述；按「對話為要約者，非立時承諾，即失其拘束
    力。」，民法第156條定有明文；經查，本件原告提出其子
    羅國慶於97年7月7日、7月9日與被告公司證券金融部經理丙○○協商之錄音及譯文觀之（譯文見本院卷(一)第160頁以下
    ），在97年7月7日之會商中，與談人並未達成任何協議，僅
    有約定星期三（即97年7月9日）下午2時30分再來協商，至
    於97年7月9日之協商錄音中，於〈00:30:54〉處雖記錄「莊
    經理：這樣啦，這156萬的話，我們來扛100萬，這樣好不好
    ？」、「丁○○（應係羅國慶之誤，下同）：你所謂的你們
    是」、「莊經理：紹華會再扛100萬」等語（見本院卷(一)第
    191 頁），原告之子羅國慶並未即時承諾丙○○為訴外人甲○○所為之上開要約；復於〈00:38:45〉又提及此問題，其
    記錄為：「丁○○：莊經理到現在都沒有告訴我這個帳要怎
    麼來處理」、「莊經理：對啊，我剛剛講這一百五十六萬，
    我們再扛一百萬」、「丁○○：可是我問你們是誰，你說甲○○個人」、「莊經理：對啊」、「丁○○：甲○○個人我
    就覺得不需要在談下去」、「莊經理：為什麼」、「丁○○
    ：你認為他扛的下嗎，以你當經理處理這麼多事情到現在，
    你認為甲○○扛的下去嗎」等語（見本院卷(一)第194至195頁
    ），亦可見原告之子並未同意被告公司經理丙○○前開提議
    ，且被告公司經理丙○○提議內容亦係為訴外人甲○○提出
    增加承擔損失之方案，並非提出由被告承擔損失之提議；另
    依原告提出之「97年7月9日錄音2」譯文所載（見本院卷(一)
    第214至218頁），被告公司經理丙○○固提出160萬元之提
    議，但聲明還要跟長官報告後，一週之後才回復原告之子羅
    國慶，依其語意乃屬附條件之要約，其條件為經被告公司主
    管同意後，再向原告之子羅國慶為確定之通知，則丙○○上
    述關於160萬元之要約當至其為經長官同意而確定之通知到
    達原告或其子羅國慶時，方確定發生要約之效力，原告或其
    子羅國慶於當時對該確定生效之要約為承諾，雙方之意思方
    能認為合致，然原告並未提出被告公司經理已經於約定之一
    週期限內對原告或其子羅國慶為確定上開要約效力之通知，
    且依證人即原告之子羅國慶到庭所陳：「是的，當時我與丙○○協商的，一開始我是打電話給銀行的法務人員，法務人
    員請證人丙○○經理來跟我談協商的事情。我當時是有拿委
    任同意書請莊經理過目，莊經理有拿名片給我看，莊經理同
    意錄音之後我們才開始錄音。上次開庭莊經理表示不確認我
    的身分，當初是我有表示我是代表我父親，若莊經理不代表
    公司的話那他如何去調取我父親的資料，且當時銀行的法務
    人員也在場。」、「莊經理一開始是同意這個金額，但是後
    來他有反悔要我們參加第四次協商，但是我們不同意。」、
    「莊經理當時是表示願意理賠一百四十二萬元但是他說要問
    他的老闆。」、「是的。當時他有承認他們有疏失，但是上
    次開庭莊經理卻說他們不曾發生這樣的案件。」、「（被告
    複代理人問：被告有提要以一佰四十二萬元來和解，你們在
    場當時是否有同意？）在場當時是有同意的。」、「（被告
    複代理人問：你們當時是否有錄下這段話？）我不太清楚。
    」等語（見本院98年12月22日言詞辯論筆錄，卷(二)第11頁以
    下），而據證人丙○○到庭所陳：「我是基於同事的情誼，
    當時我問甲○○什麼情形，他說他找對方談對方都不願意，
    後來有一位自稱是原告的兒子及他的媳婦來總公司，我就代
    表甲○○去與他協商，第一次我是先跟他們報告知道是什麼
    樣的情況，並沒有深談，第一次很快就結束，第二次的協商
    沒有達成結論。」、「我並沒有代表甲○○答應以壹佰五十
    萬元來了結，我有以電話回覆甲○○說沒有辦法賠償這樣的
    金額，到最後是沒有辦法達成共識。」、「（被告訴訟代理
    人問：證人羅國慶協商當時有無代表被告公司承諾要賠償原
    告任何的金額？）這是不可能的事，公司並沒有委託我做這
    事，我只是代表甲○○作這個協調而已。」等語（見本院98
    年11月10日言詞辯論筆錄，卷(一)第155頁以下），衡以原告
    之子前往被告公司與被告公司經理丙○○開始協議之時，即
    表明會將雙方會談經過錄音，有原告提出之前揭97年7月7日
    錄音譯文可參（見本院卷(一)第160頁），既然是由原告全程
    錄音，對於此一殊為重要之點，豈有不再三確認之理？且依
    原告提出之上開97年7月9日錄音譯文所載，第一段錄音至〈
    01:35:09〉始因原告要求被告公司經理丙○○離開而關掉錄
    音（見本院卷(一)第213頁），第2段錄音則如前述，被告公司
    經理丙○○以附條件方式承允前開條件與原告和解，其錄音
    時間連續而無中斷，並無原告所稱由被告公司經理丙○○允
    諾由被告承擔損失之情事，而證人羅國慶對此經過又為不復
    記憶之陳述，且與證人丙○○陳述之情節相違，自無從依據
    證人羅國慶之上開證言而認定被告確有因其公司經理丙○○
    之允諾而承擔原告因委託訴外人甲○○代為操作買賣股票虧
    損中之152萬元部分，原告此不部分主張自非可採。
四、原告又主張被告之受僱人甲○○違反證券商負責人與業務人
    員管理規則第18條第1項、第2項第3、7、9、11、13款等規
    定，其性質為侵權行為法上的交易安全義務，屬民法第184
    條第2項所稱保護他人之法律，甲○○前述侵權行為屬執行
    職務行為，被告為甲○○之僱用人，負有監督其執行職務責
    任，未落實內部控制制度，自難謂無過失，故依民法第184
    條第2項、第188條第1項規定，請求被告與甲○○負連帶損
    害賠償責任等情；但為被告所否認，並抗辯稱原告主張之損
    害，乃原告委託甲○○代為操作買賣上市公司股票所生，即
    令確有因委託甲○○買賣股票致生虧損，乃基於原告與甲○○間之委任行為，非甲○○之侵權行為所致等語。按依「證
    券商負責人與業務人員管理規則」第18條規定：「（第1項
    ）證券商負責人及業務人員執行業務應本誠實及信用原則。
    （第2項）證券商之負責人及業務人員，除其他法令另有規
    定外，不得有下列行為：一、為獲取投機利益之目的，以職
    務上所知悉之消息，從事上市或上櫃有價證券買賣之交易活
    動。二、非應依法令所為之查詢，洩漏客戶委託事項及其他
    職務上所獲悉之秘密。三、受理客戶對買賣有價證券之種類
    、數量、價格及買進或賣出之全權委託。四、對客戶作贏利
    之保證或分享利益之證券買賣。五、約定與客戶共同承擔買
    賣有價證券之交易損益，而從事證券買賣。六、接受客戶委
    託買賣有價證券時，同時以自己之計算為買入或賣出之相對
    行為。七、利用客戶名義或帳戶，申購、買賣有價證券。八
    、以他人或親屬名義供客戶申購、買賣有價證券。九、與客
    戶有借貸款項、有價證券或為借貸款項、有價證券之媒介情
    事。十、辦理承銷、自行或受託買賣有價證券時，有隱瞞、
    詐欺或其他足以致人誤信之行為。十一、挪用或代客戶保管
    有價證券、款項、印鑑或存摺。十二、受理未經辦妥受託契
    約之客戶，買賣有價證券。十三、未依據客戶委託事項及條
    件，執行有價證券之買賣。十四、向客戶或不特定多數人提
    供某種有價證券將上漲或下跌之判斷，以勸誘買賣。十五、
    向不特定多數人推介買賣特定之股票。但因承銷有價證券所
    需者，不在此限。十六、接受客戶以同一或不同帳戶為同種
    有價證券買進與賣出或賣出與買進相抵之交割。但依法令辦
    理信用交易資券相抵交割者，不在此限。十七、受理本公司
    之董事、監察人、受僱人代理他人開戶、申購、買賣或交割
    有價證券。十八、受理非本人開戶。但本會另有規定者，不
    在此限。十九、受理非本人或未具客戶委任書之代理人申購
    、買賣或交割有價證券。二十、知悉客戶有利用公開發行公
    司尚未公開而對其股票價格有重大影響之消息或有操縱市場
    行為之意圖，仍接受委託買賣。二十一、辦理有價證券承銷
    業務之人員與發行公司或其相關人員間有獲取不當利益之約
    定。二十二、招攬、媒介、促銷未經核准之有價證券或其衍
    生性商品。二十三、其他違反證券管理法令或經本會規定不
    得為之行為。（第3項）前項人員執行業務，對證券商管理
    法令規定不得為之行為，亦不得為之。（第4項）前二項之
    規定於證券商其他受僱人準用之。」，原告主張被告之受僱
    人甲○○有違反前揭第1項及第2項第3款、第7款、第9款、
    第11 款、第13款等規定之情事存在，然查，依據原告主張
    之事實經過，訴外人甲○○固有受原告委託代為操作股票買
    賣之事務，被告對此亦不爭執，訴外人甲○○當有違反前揭
    管理規則第18條第2項第3款規定，而有受其客戶即原告之全
    權委託代為操作股票買賣之情事，甚為顯然；且原告將其供
    股票買賣使用之印鑑及存摺交與訴外人甲○○使用，乃兩造
    不爭執之事實，則訴外人甲○○有違反上開管理規則第18條
    第2項第11款規定之情事，亦屬顯然；至於原告主張訴外人
    甲○○尚有違反上開管理規則第18條第2項第7款、第9款及
    第13款規定之情事等節，因其中第7款規定意旨乃由證券商
    負責人或營業人員基於自己計算而利用客戶名義或帳戶進行
    有價證券交易，本件訴外人甲○○乃為原告而進行交易，並
    無該款規定之情事，另原告係全權委託訴外人甲○○代為操
    作股票買賣事務，無其他關於買賣之指示，自無所謂未依據
    客戶委託內容執行問題，而關於原告所指訴外人甲○○所為
    款項或證券借貸及媒介部分，並未據原告舉證證明其此部分
    主張屬實，自無審究必要；而訴外人甲○○於遊說原告委由
    其代為操作股票買賣之時，是否確有違反誠實及信用原則之
    情事一節，原告亦未舉證證明其此部分主張屬實，自無從認
    為其此部分主張為真實。惟有問題者，上開關於主管機關對
    於證券商負責人與業務人員所定訂之管理規則相關規定，是
    否屬於保護他人之法律，依據前揭證券商負責人與業務人員
    管理規則第18條各項規定所示，乃在限制證券商從業人員不
    得從事有可能害及交易公平及安全之行為，用以保護客戶及
    交易秩序，其中部分規定乃明顯侵害客戶權益，受損害之客
    戶本得依據其他法律規定或契約關係請求應負損害賠償責任
    之人賠償其損害，但如係客戶與證券商從業人員另行約定而
    排除上開管理規則對於證券商從業人員之限制，則該證券商
    從業人員固有因違反主管機關之管理規定而有受主管機關處
    罰之危險，但與該證券商從業人員另行約定之客戶則不得又
    以該證券商從業人員違反主管機關對於證券商從業人員之限
    制規定，而請求該證券商從業人員對其負損害賠償責任。於
    本件中，原告乃係委託訴外人甲○○全權代為操作股票買賣
    事務，雖訴外人甲○○身為證券商營業人員，不得為主管機
    關限制證券商從業人員之行為，但原告仍不得以訴外人甲○○違反主管機關管理規定而主張訴外人甲○○有違反保護他
    人之法律之情事，而應負侵權行為損害賠償責任，原告此部
    分主張尚非可採。而被告雖為訴外人甲○○之僱用人，但因
    訴外人甲○○並無庸對原告負侵權行為損害賠償責任，則訴
    外人甲○○之僱用人即被告自亦無庸負連帶賠償之責任，原
    告此部分主張自亦無可採。至於原告主張被告應負消費者保
    護法所定之企業經營者責任一節，因本件原告係委託訴外人
    甲○○代為操作股票買賣交易，非屬於消費行為，並非消費
    者保護法規範之範圍，被告有無應負違反消費者保護法規定
    之責任一節，於此並無審究之必要，附此敘明。
五、原告主張被告對於原告之借款債權，因被告對於原告應負損
    害賠償責任，或允諾承擔部分損失，原告主張以之與被告之
    債權抵銷後，被告對於原告已無債權存在，因而請求確認被
    告對於原告所取得之本票准予強制執行及抵押物准予拍賣之
    裁定等二件執行名義內所載之債權不存在，並請求撤銷被告
    對原告所為之強制執行程序等，因原告所主張其對於被告所
    有之損害賠償請求權並不存在，自無得用以與被告對原告之
    債權抵銷，故被告對於原告之借款債權仍屬存在，而本院97
    年度票字第8874號民事裁定及97年度拍字第2553號民事裁定
    內債權人即被告所請求之債權均為同一之借款債權仍屬存在
    ，原告請求確定該借款債權俱已消滅而不存在，自無理由，
    應予駁回。而被告所執前揭本院97年度票字第8874號民事裁
    定為執行名義聲請本院民事執行處對原告之財產為強制執行
    ，其債權既屬存在，並無強制執行法第14條第1項及第2項規
    定之於執行名義成立後，有消滅或妨礙債權人請求之事由發
    生之情事，或其執行名義無確定判決同一之效力者，於執行
    名義成立前，有債權不成立或消滅或妨礙債權人請求之事由
    發生之情事存在，執行債務人即本件原告請求撤銷該強制執
    行事件之強制執行程序，即屬無理由，應併予駁回。至於原
    告另聲明請求命被告不得執前揭二執行名義對原告聲請強制
    執行部分，因執行名義之執行力倘經排除，債權人即不得執
    該執行名義聲請強制執行，倘債權人竟執該執行名義聲請強
    制執行，債務人自得向執行法院聲明異議以資救濟，倘債權
    人所執執行名義有執行力而得聲請強制執行，亦非由債務人
    得以訴訟請求債權人不得行使其請求強制執行之權利，故原
    告此部分請求乃無保護必要，而應駁回其此部分之訴，且本
    件被告對於原告仍有前揭二件執行名義所載之債權存在，被
    告基於債權人身分自得執該執行名義聲請強制執行，原告此
    部分請求亦屬無理由，亦應駁回之。
參、本件事證已臻明確，兩造其餘主張及攻擊防禦方法與證據，
    經本院斟酌後，與本件判決結果已不生影響，故不一一論列
    ，附此敘明。
肆、結論：原告之訴為無理由，依民事訴訟法第78條判決如主文
    。
中    華    民    國    99    年    3     月    18    日
            民事第一庭  法  官  許瑞東
以上正本證明與原本無異
如對本判決上訴，須於判決送達後20日內向本院提出上訴狀
中    華    民    國    99    年    3     月    18    日
                        書記官  賴玉芬

司法院資訊處製作；財團法人民間司法改革基金會備份。
